臺灣高等法院臺中分院民事裁定　96年度抗字第152號
抗　告　人　　裕傑營造有限公司
法定代理人　　甲○○
上列抗告人因與相對人埔里中華信義區管理委員會等42人間逕向
第三人強制執行事件，對於中華民國95年12月12日臺灣南投地方
法院95年度執字第9039號所為裁定提起抗告，本院裁定如下：
    主  文
抗告駁回。
抗告程序費用由抗告人負擔。
    理  由
一、本件抗告意旨略以：強制執行應行注意事項第64條第2款：
    本法第一百十九條第二項所謂「執行法院命令」，不包括移
    轉命令在內，其認定基礎則為「73.廳民二字三號函復臺高
    院之見解，認為核發移轉命令即為執行程序終結且認債權已
    受清償」，但事實上，該見解業與「六十三年度第三次民庭
    庭推總會決議六」之見解互有矛盾，茲略述如下:
（一）「第三人不承認債務人之債權或財產權之存在，或於數額
      有爭議時，應於接受法院命令後十日內，提出書狀，向執
      行法院聲明異議。第三人不於前項期間聲明異議，亦未依
      執行法院命令，將金錢支付債權人，或將金錢、動產或不
      動產支付或交付執行法院時，執行法院得因債權人之聲請
      ，逕向該第三人為強制執行。」強制執行法第一百十九條
      定有明文。其中「未依執行法院命令，將金錢支付債權人
      」，即為第三人應依收取命令及移轉命令將金錢支付與債
      權人，而「交付執行法院」則顯然為支付轉給命令。無論
      何者，在聲請人之債權未獲滿足前，皆得請求執行逕向該
      第三人為強制執行。
（二）再者，將來之薪金請求權，可能因債務人之離職，或職位
      變動，或調整薪津，而影響其存在或範圍（本件管理費亦
      為將來持續發生之請求權），凡此種非確定之債權，均不
      適於發移轉命令，如執行法院已就此種債權發移轉命令，
      在該債權未確定受清償前，執行程序尚不能謂已終結（六
      十三年度第三次民庭庭推總會決議六），此亦為強制執行
      法增設第一百十五條之一：…但債務人喪失其權利或第三
      人喪失支付能力時，債權人債權未受清償部分，移轉命令
      失其效力，得聲請繼續執行之用意，且與前開最高法院之
      決議相呼應。聲請人得為繼續執行之聲請實不待言。
（三）反之，苟聲請人就第三人之金錢債權之執行，於第三人未
      為履行時，無法請求強制執行以滿足其權利，則強制執行
      法第ll9條第2項之規定豈非毫無意義？果真如此，不僅形
      同具文，恐有違強制執行程序保障合法償權人債權之精神
      ！而73.廳民二字三號函復臺高院之見解，固然認為核發
      移轉命令即為執行程序終結且認債權已受清償，且不論其
      見解並無拘束力，且顯然與嗣增訂之強制執行第115之l、
      ll9及上開決議之意旨相衝突，實非可採。核上所陳，原
      裁定顯屬有誤，請求鈞院廢棄原裁定等語。
二、按強制執行法第ll9條第2項所規定逕向第三人為強制執行，
    乃原執行事件執行程序之延續，並非另一執行程序，亦無另
    外獨立之執行名義。故對第三人之強制執行，以原對執行債
    務人執行程序之存在為前提。若原執行程序業已終結，即無
    續向第三人強制執行之餘地。收取命令、支付轉給命令與移
    轉命令之性質，並不相同。收取命令，係執行法院將執行債
    務人對於第三人之金錢債權之收取權，授與執行債權人；而
    支付轉給命令，則係執行法院就第三人應支付執行債務人之
    金錢，命其向執行法院支付，由執行法院轉給執行債權人。
    二者執行債權人之受清償在程序上雖有直接與間接之別，惟
    其向第三人收取金錢之人均與執行債務人之代位人無異，亦
    即由執行債權人或執行法院代執行債務人向第三人收取。在
    第三人未依命今向執行債權人或執行法院為支付前，原執行
    程序尚未終結。故第三人拒不依命為支付時，執行法院即有
    依執行債權人之聲請，實現其命令效果之職責。至於移轉命
    令，乃執行法院以命令使執行債權人取得執行債務人對第三
    人之債權，屬債權讓與性質。此命令一經送達，執行債權人
    即成為該債權之主體，並應負擔該債權之危險，不問第三人
    有無清償能力，執行債權人原對執行債務人之債權，均視為
    已受清償，原執行程序即因而終結。縱第三人嗣未按移轉命
    令內容履行，亦僅屬執行債權人與第三人間另一債之問題。
    執行法院自不能於原執行程序業已終結後，更依聲請續向第
    三人為執行。故強制執行法第ll9條第2項並無第三人不依移
    轉命令履行義務，得逕對之強制執行之規定。此項法律規定
    上之省略，自係有意之省略。此由辦理強制執行應行注意事
    項第64條第2款：本法第一百十九條第二項所謂「執行法院
    命令」，係指同項所稱「將金錢支付債權人，或將金錢、動
    產不動產支付或交付執行法院」之命令而言，不包括移轉命
    令在內之規定，窺之甚明。經查，本件債權人前依原法院93
    年度執字第11454號債權憑證，請求執行債務人埔里中華信
    義區管理委員會對於第三人乙○○等人之債權，經原法院於
    95年6月8日以94執愛字第10265號核發移轉命令在案等情，
    業經本院依職權調閱原法院94執愛字第10265號卷宗查明屬
    實，雖第三人乙○○等人並未於執行程序聲明異議，亦未依
    移轉命令履行，惟依前述說明，原執行程序已因核發移轉命
    令而終結，原法院自無從依抗告人之請求，逕行對第三人強
    制執行之理。
三、執行法院核發移轉命令於債權人時，原則上原執行程序因核
    發移轉命令而終結，惟如有強制執行法第115條之1但書「債
    務人喪失其權利或第三人喪失支付能力時，債權人債權未受
    清償部分，移轉命令失其效力」之情形，則原執行程序因此
    而繼續進行，執行債權人仍得聲請繼續對執行債務人執行，
    然此之執行債務人係指原程序之執行債務人，並非扣押命令
    之第三人，是抗告人陳稱其仍得對扣押命令之第三人聲請繼
    續執行云云，尚無足採。又73.廳民二字三號函復臺高院之
    見解與「六十三年度第三次民庭庭推總會決議六」之見解並
    無矛盾，蓋73.廳民二字三號函復臺高院之見解，係指原則
    上核發移轉命令即為執行程序終結且認債權已受清償；而六
    十三年度第三次民庭庭推總會決議六，係就執行債務人對於
    第三人繼續性給付之債權核發移轉命令於執行債權人，如執
    行債權人未確定受清償前，執行程序尚不能謂已終結，前者
    係對一般債權（即核發移轉命令時，債權金額已經確定）所
    為之見解，後者係對繼續性給付（即核發移轉命令時，債權
    金額尚未確定）所為之見解，兩者尚屬不同，自不得謂兩者
    互有矛盾，且強制執行法第115條之1第2項但書，係執行債
    權人聲請執行法院對執行債務人繼續執行，已如上述，而強
    制執行法第119條第2項，係執行債權人聲請執行法院逕向第
    三人聲請強制執行，兩者並不相同，亦不得謂兩者互有矛盾
    ，是抗告人之主張，容有誤會。綜上，本件抗告人所為強制
    執行之聲請，於法尚有未合，原法院駁回抗告人之聲請，經
    核於法洵無違誤，抗告意旨猶執陳詞指摘原裁定不當，求予
    廢棄，為無理由，應予駁回。
四、據上論結，本件抗告為無理由，依強制執行法第30條之1，
    民事訴訟法第495條之1第1項、第449條第1項、第95條、第
    78條，裁定如主文。
中　　華　　民　　國　　96　　年　　4 　　月　　10　　日
                  民事第二庭    審判長法　官  童有德
                                      法　官  謝說容
                                      法　官  蔡秉宸
以上正本係照原本作成。
再為抗告應以適用法規顯有錯誤為理由，並經本院之許可，該許
可以原裁定所涉及之法律見解具有原則上之重要性者為限。
如提起再抗告者應於裁定送達後10日內向本院提出抗告理由狀（
須按照他造人數附具繕本）並繳納抗告裁判費新臺幣1,000元，
同時委任律師或具有律師資格之關係人為代理人。
                                      書記官  洪麗華
中　　華　　民　　國　　96　　年　　4 　　月　　11　　日
                                                      Ｍ
